【裁判字號】    98,訴,227
【裁判日期】    990413
【裁判案由】    侵權行為損害賠償
【裁判全文】
臺灣花蓮地方法院民事判決               98年度訴字第227號
原      告  丁○○
原      告  丙○○
被      告  甲○○
被      告  己○○○○○○○○.
上  一  人
訴訟代理人  乙○○
            戊○○
上列當事人間因過失傷害案件，經原告提起刑事附帶民事訴訟請
求侵權行為損害賠償事件，經本院刑事庭裁定移送（98年度花交
簡附民字第7號），本院於民國99年3月24日言詞辯論終結，判決
如下：
    主  文
被告應連帶給付原告丙○○新台幣拾肆萬玖仟元、原告丁○○
新台幣拾萬柒仟玖佰伍拾伍元，及均自民國98年3月3日起至清
償日止，按年息5％計算之利息。
原告其餘之訴駁回。
訴訟費用由被告連帶負擔百分之二十，餘由原告負擔。
本判決原告勝訴部分得假執行。
原告其餘假執行之聲請駁回。
    事  實  及  理  由
一、原告主張：
（一）被告甲○○受僱被告己○○○○○○○○○，於民國97年
      9月3日下午1時50分許，駕駛車牌號碼FJ-1620號自用小貨
      車欲至富里執行業務途中，沿花蓮縣壽豐鄉省道台九線公
      路由北往南方向行駛，途經該路230公里700公尺處（豐坪
      橋北端），本應注意在畫有分向限制線之路段，不得駛入
      來車之車道內，以避免危險之發生，而當時並無不能注意
      之情事，竟疏未注意，行經橋樑跨越中心分向限制線，侵
      入來車道，致撞擊由原告丙○○自相對方向駛來之車牌
      6495-SN號自用小客車，造成原告林美秀受有胸壁挫傷合
      併右側第6、7肋骨閉鎖性骨折及創傷性血胸、右膝蓋骨折
      及顏面骨閉等傷害；另車內乘客即原告丁○○亦受有右側
      胸部挫傷合併胸骨骨折及右側氣胸等傷害。被告甲○○之
      上開行為致原告身體受有損傷，被告己○○○○○○○○○為被告甲○○之僱用人，對原告所受之損害，亦應與甲○○負連帶責任，爰依民法第184條第1項前段、第188條
      第1項規定，請求如下：
   1、原告林美秀部分：
    (1)醫療費用部分因強制責任險理賠均已實支實付，故不再請
      求。
    (2)增加生活上需要之費用208,000元：原告因系爭車禍所受
      之傷害，於住院期間14日及出院後3個月均需專人照護，
      每日以2,000元計算，共計為208,000元。其中強制責任險
      已理賠看護費3萬元，同意從請求金額中扣除。
    (3)工作損失63,000元：原告任職於新光保險股份有限公司（
      下稱新光保險公司），平均每月薪津約為21,000元，因系
      爭車禍傷害事故致3個月無法工作，計受有工作損失
      63,000元。
    (4)喪失勞動能力之損失2,118,624元：原告因臉面骨閉傷害
      、前額遺有傷痕10公分，肉眼清晰可見，依勞工保險殘廢
      給付標準表屬頭、臉、頸醜形系列第10級殘障等級。另依
      各殘廢等級喪失或減少勞動能力比率表，其喪失勞動能力
      為46.14％，原告出生於61年9月20日，於系爭車禍發生時
      為36歲，至65歲退休時尚可工作29年，復依霍夫曼計算式
      扣除中間利息後，所受損失為2,118,624元。
    (5)精神慰撫金80萬元：原告因臉部遺有10公分傷痕，身心所
      受之痛苦莫此為甚，爰請求80萬元之非財產上損害。
   2、原告丁○○部分：
    (1)醫療費用部分因強制責任險理賠均已實支實付，故不再請
      求。
    (2)工作損失336,000元：原告任職於新光保險公司，96年1月
      之薪津為76,000元，因系爭車禍所受之傷害需3個月之治
      療而無法工作，因此受有228,000元之損害；
    (3)精神慰撫金20萬元：原告因系爭車禍所受之傷害，須長期
      休養，精神上受有極大之痛苦，爰請求20萬元之非財產上
      損害。
（二）並聲明：
   1、被告應連帶給付原告丙○○2,269,941元，及自起訴狀繕
      本送達翌日起即98年3月3日至清償日止，按年息百分之五
      起算之利息。
   2、被告應連帶給付原告丁○○448,086元，及自起訴狀繕本
      送達翌日起即98年3月3日至清償日止，按年息百分之五起
      算之利息。
   3、原告願供擔保，請為假執行之宣告。
二、被告對於其應負全部之過失責任及連帶賠償責任不爭執，然
    對於原告請求則辯以：
（一）原告丙○○部分，目前已由強制責任險理賠醫療費用
      67,587元（含看護費用30,000元）及顏面傷殘第8級給付
      45萬元共計517,587元。原告丁○○部分已理賠醫療費用
      17347 元，至原告請求工作損失及勞動能力減損部分，被
      告認為其受傷情節與其所主張之工作損失、勞動能力減損
      無因果關係，門諾醫院的回函亦難證明原告有此部分之損
      失，被告願意再賠付原告丁○○10萬元，丙○○15萬元等
      語
（二）並聲明：原告之訴駁回。
三、本院之判斷：
（一）按因故意或過失，不法侵害他人之權利者，負損害賠償責
      任；不法侵害他人之身體或健康者，對於被害人因此喪失
      或減少勞動能力或增加生活上之需要時，應負損害賠償責
      任；不法侵害他人之身體、健康、名譽、自由、信用、隱
      私、貞操，或不法侵害其他人格法益而情節重大者，被害
      人雖非財產上之損害，亦得請求賠償相當之金額，民法第
      184條第1項前段、第193條第1項、第195條第1項前段分別
      定有明文。次按受僱人因執行職務，不法侵害他人之權利
      者，由僱用人與行為人連帶負損害賠償責任，民法第188
      條第1項前段明文可參。本件被告均不爭執被告己○○○○○○○○○為被告甲○○之僱用人，且被告就系爭車禍
      之發生應負全部之過失責任及連帶賠償責任等情。而原告
      丙○○因系爭車禍受有胸壁挫傷合併右側第6、7肋骨閉鎖
      性骨折及創傷性血胸、右膝蓋骨折及顏面骨閉等傷害；原
      告丁○○因系爭車禍受有右側胸部挫傷合併胸骨骨折及右
      側氣胸等傷害之事實，亦為兩造所不爭，且有勞工保險傷
      病診斷書、診斷證明書附卷可稽（詳本院卷第45-49、51
      、54、56、62頁），顯然被告之過失與原告所受之傷害間
      有相當因果關係，是原告依侵權行為法律關係，請求被告
      連帶賠償因其侵權行為所造成之損害，自屬有據。茲就原
      告之各項請求，分別審酌如下：
   1、原告丙○○部分：
    (1)醫療費：原告已自承保險公司就醫療費用部分均已實支實
      付，並當庭捨棄此部分請求（詳本院卷第81頁），本院自
      無庸再予審酌。
    (2)增加生活上需要之費用：原告主張因系爭車禍所受之傷害
      ，於住院期間14日及出院後3個月均需專人照護等語，雖
      為被告所否認，然查，原告因系爭車禍於97年9月3日送往
      鳳林榮民總醫院急診，後轉門諾醫院住院治療，於9月7日
      接受右胸胸管引流手術、於9月10日接受右膝蓋固定及韌
      帶修補手術，術後恢復良好，於9月15日出院，住院期間
      需專人照顧之事實，業據原告提出診斷證明書附卷可稽（
      詳本院卷第46、51頁），足見原告於97年9月3日至9月15
      日共13日之住院期間，接受2次手術治療，下床活動有其
      困難，自有全日看護之必要，然其術後恢復良好，雖需他
      人扶助，但應可以柺杖或助行器從事日常生活及門診治療
      ，受半日之看護即為已足。又經本院函詢門諾醫院之結果
      ，亦認為原告因本件車禍所受前開傷害，住院期間應受全
      日之看護，出院後3個月應可接受半日或全日之看護之事
      實，有門諾醫院99年2月25日基門醫宣字第99-362號函附
      卷可稽（見本院卷第103頁），堪認原告於住院期間有受
      專人24小時看護之必要，出院後3個月仍有受半日看護之
      必要。又原告以每日2,000元計算全日之看護費，尚屬適
      當，並無過高之情，故原告得請求給付看護費用損失為
      116,000元【計算式：13×2000+3×30×1000＝116000）
      】。又此部分業經強制責任險理賠30,000元之事實，為原
      告所自認，自應予以扣除，是原告丙○○請求被告連帶給
      付之看護費用，於86,000元範圍內為有理由，逾此範圍之
      請求則屬無據。
    (3)工作損失：原告主張其因所受傷害，於3個月內無法工作
      等情，雖經被告所否認，然經本院函詢門諾醫院之結果，
      認原告所受傷勢須休養6個月始可回復工作，3個月無法工
      作很合理等情，有門諾醫院99年2月25日基門醫宣字第
      99-0362號函在卷可參（詳本院卷第103頁），核與勞工保
      險傷病診斷書上記載：「病人（丙○○）逐漸康復，宜多
      休養3個月，不可從事費力工作」等情節相符（詳本院卷
      第45頁），堪認原告主張因傷而有3個月無法工作之損失
      等語，足可採信。又原告丙○○96年度平均每月薪資為
      21,016元之事實，業據其提出96年綜合所得稅各類所得資
      料清單為證【詳本院卷第50頁，計算式：（000000-0000
      ）÷12＝21016，元以下四捨五入】。是原告主張其以月
      薪21,000元計算受有3個月不能工作之損失63,000元（計
      算式：21000x3=63000），為有理由，應予淮許。
    (4)喪失勞動能力之損失：原告丙○○主張因系爭車禍而受有
      臉面骨閉傷害，前額遺有傷痕10公分之臉部醜形，肉眼清
      晰可見，依勞工保險殘廢給付標準表屬頭、臉、頸醜形系
      列第10級殘障等級。另依各殘廢等級喪失或減少勞動能力
      比率表，其喪失勞動能力為46.14％等情，固提出鳳林榮
      民總醫院之診斷證明書為證（詳本院卷第51頁），然查，
      經本院函送門諾醫院鑑定之結果，該院函覆以：「所受傷
      勢須休養6個月始可回復工作，3個月無法工作很合理；患
      者所受傷害之殘障等級及勞動能力，無法評估」等情，有
      前述門諾醫院99年2月25 日基門醫宣字第99-0362號函在
      卷可參（詳本院卷第103頁），足見原告丙○○所受之傷
      勢經休養後即可回復工作，顯難認定原告丙○○所受之傷
      害為永久且將減損其勞動能力。況原告丙○○迄至言詞辯
      論終結前，均未能提出其因上開臉部醜形而致勞動能力減
      損46.14％之證明，本院實無從判斷其究受有多少程度之
      勞動能力減損之損害，難認原告丙○○就此部分主張已加
      以舉證證明，另衡之被告主張已支付原告丙○○顏面傷殘
      第8級給付45萬元之事實，為原告所不爭執（詳本院卷第
      113頁），堪認原告縱有此部分損失，亦已獲賠償，是原
      告此部分請求，難認為有理由，應予駁回。
    (5)精神慰撫金：原告因本件車禍受有上開傷害，其身體及精
      神上受有痛苦，自不待言，則原告得請求被告賠償非財產
      上之損害，應無疑義。按人格權所受侵害及精神痛苦之程
      度，既無任何客觀標準可資為據，即應斟酌雙方身分、地
      位與加害程度，及其他各種情形核定相當之數額（最高法
      院51年台上字第223號判例參照）。本院審酌原告丙○○
      任職於保險業，96年度所得為25萬餘元，被告己○○○○○○○○○之資本額為480萬元（詳本院卷第19頁）、被
      告甲○○為被告己○○○○○○○○○所僱用之駕駛，以
      及前揭兩造之身分、地位、經濟能力，及被告加害情形、
      原告所受傷勢，其所受痛苦之程度等一切情狀，認原告丙○○請求精神慰撫金80萬元，尚屬過高，應予核減為20萬
      元，始屬適當，逾此範圍之請求，不應准許。
   2、原告丁○○部分：
    (1)醫療費：原告已自承保險公司就醫療費用部分均已實支實
      付，並當庭捨棄此部分請求（詳本院卷第81頁），本院自
      無庸再予審酌。
    (2)工作損失：原告主張其因所受傷害，於3個月內無法工作
      等情，雖經被告所否認，然經本院函詢門諾醫院之結果，
      認原告胸骨骨折，一般需要3個月才能完全癒合，不建議
      從事勞動工作、粗重工作，妨礙骨頭癒合，故會建議原告
      3個月內不要從事勞務工作等情，有門諾醫院99年2月23日
      基門醫宣字第99-0328號函在卷可參（詳本院卷第104 頁
      ），核與勞工保險傷病診斷書記載「建議（丁○○）臥床
      休息至少3個月為宜，避免粗重工作及劇烈活動」等情節
      相符（詳本院卷第54頁），堪認原告主張因傷而有3個月
      無法工作之損失等語，足可採信。又據原告丁○○所提出
      之96年綜合所得稅各類所得資料清單以觀（詳本院卷第65
      頁），其96年度每月平均薪資應以75,985元計算為合理【
      計算式：（000000-0000-0000）÷12＝75985，元以下四
      捨五入】。是原告主張其受有3個月不能工作之損失，於
      227,955元（計算式：75985x3=227955）範圍內為有理由
      ，應予淮許，逾此範圍之請求，尚屬無據。
    (3)精神慰撫金：原告因本件車禍受有上開傷害，其身體及精
      神上受有痛苦，自不待言，則原告得請求被告賠償非財產
      上之損害，應無疑義。承上，本院審酌原告丁○○任職於
      保險業，96年度所得為90萬餘元，被告己○○○○○○○○○之資本額為480萬元（詳本院卷第19頁）、被告甲○○為被告己○○○○○○○○○所僱用之駕駛，以及前揭
      兩造之身分、地位、經濟能力，及被告加害情形、原告所
      受傷勢，其所受痛苦之程度等一切情狀，認原告請求精神
      慰撫金20萬元，尚屬過高，應予核減為8萬元，始屬適當
      ，逾此範圍之請求，不應准許。
四、從而，原告依據侵權行為之法律關係，請求被告連帶給付原
    告丙○○之金額於349,000元之範圍內（計算式：86000+
    63000+200000＝349000）；請求被告連帶給付原告丁○○之
    金額於307,955元之範圍內（計算式：227955+ 80000＝
    307955），為有理由，應予准許，逾上開範圍之請求，即無
    理由，應予駁回。原告陳明願供擔保，聲請宣告假執行，經
    核其勝訴部份，本院命被告給付之金額均未逾新臺幣50萬元
    ，爰依職權宣告假執行，至原告其餘假執行之聲請，因訴之
    駁回而失所依附，不予准許。
五、訴訟費用負擔之依據：民事訴訟法第79條、第85條第2項。
中    華    民    國    99    年    4     月    13    日
                        臺灣花蓮地方法院花蓮民事庭
                              法    官      陳雅敏
上列為正本係照原本作成。
如不服本判決，應於送達後20日內，向本院提出上訴狀並表明上
訴理由，如於本判決宣示後送達前提起上訴者，應於判決送達後
20日內補提上訴理由書(須附繕本)。
中    華    民    國    99    年    4     月    13    日
                             法院書記官     蕭惟

司法院資訊處製作；財團法人民間司法改革基金會備份。
